臺灣高雄地方法院刑事判決　　　　　　　　　　　　　九十年度訴字第三八七號
　　公　訴　人　臺灣高雄地方法院檢察署檢察官
　　被　　　告　丙○○
　　選任辯護人　楊昌禧
　　　　　　　　唐小菁
　　　　　　　　邱佩芳
右列被告因偽造貨幣案件，經檢察官提起公訴（九十年度偵字第一四八九九號），本
院判決如左：
    主  文
丙○○行使偽造之通用紙幣，處有期徒刑貳年。
扣案之偽造通用紙幣拾捌張（面額均為新台幣壹仟元，號碼ＧＱ七九六六三八ＵＡ捌
張、號碼ＧＱ五四四六七０ＵＡ柒張、號碼ＥＬ四四一三八七ＷＡ參張）均沒收。
    事  實
一、丙○○於民國（下同）九十年八月六日中午十二時許，在高雄市○○路與林森路
    口蠍子ＰＵＢ附近，明知綽號「小劉」之不詳姓名成年男子所持有由中央銀行發
    行之新版新台幣（下同）一千元券係為偽造之通用紙幣，竟萌生貪念，意圖供行
    使之用，而以真鈔二千元向「小劉」購買偽造之通用紙幣十八張（面額均為一千
    元，號碼ＧＱ七九六六三八ＵＡ八張、ＧＱ五四四六七０ＵＡ七張、ＥＬ四四一
    三八七ＷＡ三張）而收集之，並於同日十四時三十分許，在高雄市○○區○○路
    二二六號華信機車行，持上開偽造之面額一千元之通用紙幣一張（號碼ＧＱ五四
    四六七０ＵＡ），向老闆甲○○購買一罐機油而行使之，該罐機油售價一百五十
    元，甲○○收受上開偽造之面額一千元之通用紙幣一張後，將八百五十元真鈔（
    五百元券一張、一百元券三張、五十元券一張）交予丙○○，旋甲○○發覺該張
    一千元券係偽造之通用紙幣，乃追呼丙○○，並在九如路與水源路口追獲丙○○
    後迅即報警，警察旋即趕赴九如路與水源路口當場逮獲丙○○，並扣得偽造之通
    用紙幣十八張（面額均為一千元，號碼ＧＱ七九六六三八ＵＡ八張、ＧＱ五四四
    六七０ＵＡ七張、ＥＬ四四一三八七ＷＡ三張）。
二、案經高雄市政府警察局移送台灣高雄地方法院檢察署檢察官偵查起訴。
    理  由
一、訊據被告丙○○否認右揭犯行，辯稱：當時我在高雄市○○路與林森路口蠍子Ｐ
    ＵＢ附近閒逛，「小劉」主動過來要拿二張一千元券向我換二十張一百元券，他
    看到我身上背著九十年八月四日剛買的摩托羅拉Ｖ－八０八八型號新手機，又說
    要向我買，他問我多少錢買的，我說一萬多元，他說願以一萬六千元向我買，我
    就賣給他並換零錢給他，「小劉」走後我才發覺是偽鈔，我知受騙，但也想用用
    看，所以才至華信機車行買一百五十元機油，機車行找我八百五十元云云。惟查
    ，被告業於警訊及偵查中坦承犯行（見警卷第一、二、三頁、偵查卷第九頁），
    核與被害人即華信機車行老闆甲○○證述情節相符（見警卷第四頁），並有疑似
    偽造之通用紙幣十八張（面額均為一千元，號碼ＧＱ七九六六三八ＵＡ八張、Ｇ
    Ｑ五四四六七０ＵＡ七張、ＥＬ四四一三八七ＷＡ三張）扣案可稽，該疑似偽造
    之通用紙幣十八張經送中央銀行發行局轉請中央印製廠鑑定結果，認均係以彩色
    雷射輸出方式（含彩色影印）仿印，無隱藏字及凹版印紋凸起效果，紙質與真鈔
    不同，水印以灰色墨仿製，安全線以黏貼箔膜（含面額數字）方式仿鈔券正面五
    段裸露部分，無折光變色反應，正面左下角之「１０００」面額數字，無折光變
    色效果，認均屬偽造，此有中央銀行發行局九十年八月二十四日（九十）台央發
    字第０三００四四四三七號函在卷可憑。被告嗣於本院中雖翻異前供，辯稱其收
    受後方知是偽鈔云云，然經本院訊問證人施淑惠（即被告於九十年八月四日購買
    摩托羅拉Ｖ－八０八八型號手機之乙○○○○電信公司負責人），其證稱「被告
    有於九十年八月四日到我們公司購買摩托羅拉Ｖ－八０八八型號手機，包含配件
    共一萬零八百元，該款手機是九十年初上市，當時價格約一萬八千餘元，該款手
    機在九十年八月四日的全配價格就是一萬零八百元，並無折扣或優惠，現在價格
    約九千元，任何人到我們公司購買該款手機均是此價格，被告在我們公司買過二
    支手機，第一次買摩托羅拉三六八八型號手機是與丁○○○一起來的，被告買該
    手機送給丁○○○，第二次買摩托羅拉Ｖ－八０八八型號手機是被告自己一人來
    的」等語（見本院九十一年一月十五日審判筆錄），可知被告於九十年八月四日
    所購買之摩托羅拉Ｖ－八０八八型號手機，當時之價格為一萬零八百元，「小劉
    」倘須購買該款手機，則可至通信行（公司）以一萬零八百元之價格購得該款全
    新之手機，何須花費一萬六千元向被告購買二手之該款手機﹖此顯與常情不符，
    又證人丁○○○自稱其係被告之朋友，亦自承曾與被告至乙○○○○電信公司購
    買手機，且證人施淑惠復證稱被告曾買手機送給丁○○○，足見丁○○○與被告
    之關係密切，是丁○○○雖證稱「我與被告一起擺地攤賣衣服，九十年八月六日
    中午十二時我與被告一起在七賢路與林森路口處，當日我們是要去長明街補貨，
    途經七賢路與林森路口的便利超商，我們停下來買報紙看，當我們在那裡看報紙
    時，有一個我們不認識約三十歲之年輕男子「小劉」走過來，他說要換零錢坐車
    ，他看被告胸前掛著Ｖ－八０八八型號手機，他說要向被告買，被告說他是以一
    萬多元買的，「小劉」願意以一萬六千元買，「小劉」就拿十六張一千元紙鈔向
    被告買手機，另外拿二張一千元紙鈔向被告換零錢」等語（見本院九十一年一月
    十五日審判筆錄），然丁○○○係與被告關係密切之朋友，其證詞難免偏頗迴護
    被告，且其證詞與本院所調查認定之事實不符，自難採為有利於被告之認定。綜
    上所述，本件事證已臻明確，被告所辯顯係事後卸責之詞，尚難採信，其犯行堪
    以認定。
二、按「刑法第一百九十六條第一項所謂收集，係指收買受贈互換等一切行為，在收
    取以前，即有行使之犯罪意思者而言，雖以反覆而為多數收取行為為常業，但以
    圖供行使意思，一次收取，亦即成立該項收集罪名。」「行使偽造紙幣，本含有
    詐欺性質，苟其行使之偽幣，在形式上與真幣相同，足以使一般人誤認為真幣而
    矇混使用者，即屬行使偽造紙幣而不應以詐欺罪論擬。」，有最高法院二十六年
    度渝上字第八六七號、二十九年度上字第一六四八號判例意旨可資參照。又按新
    台幣一千元券係屬通用之紙幣，被告丙○○明知「小劉」所持有之前開面額一千
    元之紙幣十八張，均為偽造之通用紙幣，竟仍以二千元之低價購入而收集之，並
    持向不知情之甲○○購買機油而行使之，以找零之方式換取真鈔，核其所為係犯
    刑法第一百九十六條第一項之行使偽造通用紙幣罪。其意圖供行使之用而收集通
    用紙幣之低度行為，應為行使偽造通用紙幣之高度行為所吸收，不另論罪。又其
    行使偽造之通用紙幣，本質上當然含有詐欺之性質，不再論以詐欺罪，附此敘明
    。查被告上開所犯刑法第一百九十六條第一項行使偽造通用紙幣罪之法定本刑為
    三年以上十年以下有期徒刑，本院念其素行尚稱良好，未曾犯有期徒刑以上之罪
    ，有臺灣高雄地方法院檢察署刑案資料查註紀錄表及臺灣高等法院被告全國前案
    紀錄表在卷足參，其因一時貪念致罹重典，且其持有之偽造通用紙幣僅一萬八千
    元（一千元券十八張），數額非鉅，其亦僅持一張面額一千元之偽造通用紙幣向
    甲○○購買一罐一百五十元之機油找零八百五十元，犯情非重，倘科以法定最輕
    刑之有期徒刑三年，衡之常情，猶嫌過重，其犯罪情狀在客觀上可引起同情，尚
    可憫恕，爰依刑法第五十九條之規定酌量減輕其法定本刑。審酌被告一時貪念，
    行使偽造通用紙幣，擾亂金融交易，破壞社會經濟秩序，惟其僅持一張面額一千
    元之偽造通用紙幣購買一百五十元之機油找零八百五十元後即遭警查獲，所造成
    之實際危害尚屬輕微，及其智識程度（高職畢業）、犯後態度尚稱良好等一切情
    狀，爰酌情量處如主文所示之刑，以資懲儆。扣案之偽造通用紙幣十八張（面額
    均為一千元，號碼ＧＱ七九六六三八ＵＡ八張、號碼ＧＱ五四四六七０ＵＡ七張
    、號碼ＥＬ四四一三八七ＷＡ三張），均應依刑法第二百條規定宣告沒收。
據上論斷，應依刑事訴訟法第二百九十九條第一項前段，刑法第第一百九十六條第一
項、第二百條、第五十九條，罰金罰鍰提高標準條例第一條前段，判決如主文。
中      華      民      國    九十一    年      一      月    二十九    日
                                  臺灣高雄地方法院刑事第三庭
    法  官  孫  啟  強
右正本證明與原本無異。
如不服本判決，應於判決送達後十日內，向本院提出上訴狀。
                                      書記官  盧  雅  婷
中      華      民      國    九十一    年      一      月    二十九    日
附錄本判決論罪科刑之法條：
刑法第一百九十六條第一項：
行使偽造、變造之通用貨幣、紙幣、銀行券或意圖供行使之用而收集或交付於人者，
處三年以上十年以下有期徒刑，得併科五千元以下罰金。
